臺灣高等法院刑事判決
109年度上訴字第811號
上  訴  人  
即  被  告  陳惠美



選任辯護人  趙元昊律師
            洪鈴喻律師
上列上訴人即被告因詐欺等案件，不服臺灣新北地方法院108年
度金訴字第113號，中華民國109年1月8日第一審判決（起訴案號
：臺灣新北地方檢察署108年度偵字第19986、23489號；移送併
辦案號：臺灣臺北地方檢察署108年度偵字第25886號），提起上
訴，本院判決如下：
    主  文
原判決撤銷。
庚○○犯如附表一、二所示之罪，各處如附表一、二所示之刑。應
執行有期徒刑壹年拾月。扣案之Iphone 6s plus手機壹支（含門
號0000000000號之SIM卡壹枚）沒收；未扣案之犯罪所得新臺幣
貳仟元沒收，於全部或一部不能沒收或不宜執行沒收時，追徵其
價額。
    犯罪事實
一、庚○○於民國108年4月下旬某日，見報紙「求職便利通」上刊
    登「外務助理」之工作啟事，與上載之聯絡人「劉先生」即
    真實姓名年籍不詳之通訊軟體LINE暱稱為「智雄」之某成年
    人（下稱「智雄」）洽詢後，知悉其工作內容僅係代為領取
    包裹，內容極為單純，卻能取得領每件包裹新臺幣（下同）
    1,000元之高額報酬，且領取包裹後均係置放在路邊草叢、
    某處信箱下等不固定之不尋常地點，再由「智雄」之「同事
    」等不詳成年人前來拿取，極可能係作為掩護詐欺集團遂行
    詐欺取財犯行所用，故依一般社會生活之通常經驗，其應已
    預見「智雄」等人恐係詐欺集團成員，倘依「智雄」指示領
    取及放置包裹，恐成為犯罪之一環而遂行詐欺取財犯行，使
    他人因此受騙致發生財產受損之結果，並得以隱匿該詐欺犯
    罪所得之去向，同時其亦可能因此即參與含其在內所組成3
    人以上、以詐術為手段、具持續性或牟利性之有結構性詐欺
    集團組織，詎其竟為求賺取上開報酬，仍基於縱使參與犯罪
    組織亦不違背其本意之不確定故意，且基於縱使發生他人因
    受騙致財產受損、隱匿詐欺犯罪所得去向之結果，亦不違背
    其本意之詐欺取財及洗錢之不確定故意，旋即加入「智雄」
    所屬詐欺集團，與「智雄」及其所屬詐欺集團成年成員，共
    同意圖為自己不法之所有，基於三人以上共同詐欺取財及洗
    錢之犯意聯絡，並以其所有之Iphone 6s plus手機（含門號
    0000000000號之SIM卡1枚）中之通訊軟體LINE作為與「智雄
    」之聯絡工具，而依「智雄」之指示，分別為下列行為：
　㈠於108年4月26日8時10分許，前往址設新北市○○區○○路00號之
    統一超商弘龍門市，領取吳順益（所涉幫助詐欺取財罪嫌，
    業經臺灣新北地方檢察署檢察官以108年度偵字第21942、31
    768號不起訴處分在案）所寄內含其向中國信託商業銀行股
    份有限公司申設之帳號000000000000號帳戶（下稱本案中國
    信託帳戶）之提款卡之包裹後，將該包裹置放在「智雄」指
    定之不詳地點，復由同詐騙集團成員前往領取該包裹，俟由
    該詐欺集團之機房成員各以如附表一所示之詐欺方式詐騙如
    附表一所示被害人，而各該被害人匯款至本案中國信託帳戶
    後，該詐欺集團成員再持上開包裹內之提款卡將各該被害人
    匯入之款項提領一空，以此方法製造金流之斷點，致無從追
    查前揭犯罪所得之去向，而隱匿該犯罪所得，庚○○並因而獲
    得1,000元之報酬。
　㈡於108年5月13日9時32分許，前往址設新北市○○區○○街000號
    之統一超商陡門頭門市，領取江姿琳（所涉之幫助詐欺取財
    罪嫌，業經臺灣臺東地方檢察署檢察官以108年度偵字第239
    5號起訴）所寄內含其向中華郵政股份有限公司所申設局帳
    號00000000000000號帳戶（下稱本案郵局帳戶）之存簿、提
    款卡之包裹後，將該包裹置放在「智雄」指定之不詳地點，
    復由同詐騙集團之成員前往領取該包裹，俟該詐騙集團之機
    房成員各以如附表二所示之詐欺方式詐騙如附表二所示被害
    人，而各該被害人匯款至本案郵局帳戶後，該詐欺集團成員
    再持上開包裹內之提款卡將各該被害人匯入之款項提領一空
    ，以此方法製造金流之斷點，致無從追查前揭犯罪所得之去
    向，而隱匿該犯罪所得，庚○○並因而獲得1,000元之報酬。
二、案經癸○○、辛○○、乙○○、甲○○、己○○、壬○○、子○○訴由新北
    市政府警察局刑事警察大隊報請臺灣新北地方檢察署檢察官
    偵查起訴。
    理  由
壹、證據能力方面
一、按被告以外之人於審判外之言詞或書面陳述，除法律有規定
    者外，不得作為證據，刑事訴訟法第159條第1項固定有明文
    ；惟被告以外之人於審判外之陳述，雖不符同法第159條之1
    至第159條之4之規定，而經當事人於審判程序同意作為證據
    ，法院審酌該言詞陳述或書面陳述作成時之情況，認為適當
    者，亦得為證據，同法第159條之5第1項亦定有明文。經查
    ，本判決所引用之被告以外之人於審判外之陳述，固均屬傳
    聞證據，惟上訴人即被告庚○○及其辯護人就前揭審判外陳述
    均表示同意具有證據能力（本院卷第74至77頁）；而公訴檢
    察官亦表示上開證據均有證據能力（同上卷頁）。本院審酌
    上開證據資料製作時之情況，尚查無違法不當及證明力明顯
    過低之瑕疵，亦認為以之作為證據應屬適當，爰逕依刑事訴
    訟法第159條之5第1項規定，認前揭證據資料均例外有證據
    能力。惟關於本判決所引用之證人於警詢中之陳述筆錄，因
    依據組織犯罪防制條例第12條前段規定，訊問證人之筆錄，
    以在檢察官或法官面前作成，並經踐行刑事訴訟法所定訊問
    證人之程序者為限，始得採為證據，因之本件就被告違反組
    織犯罪防制條例部分，即不引用各該證人於警詢中之陳述筆
    錄作為證據，併予敘明。　　
二、本判決所引用之其餘文書證據及證物，並無證據證明係公務
    員違背法定程序所取得，亦無顯有不可信之情況，且經本院
    於審理期日合法調查，該等證據自得作為本案裁判之資料。
三、至就被告及其辯護人所爭執證人丙○○之警詢、偵訊陳述之證
    據能力（本院卷第74、75頁），因本院並未以之作為認定本
    案犯罪之證據，故不再論述該等陳述是否具有證據能力，附
    此敘明。　　　　
貳、實體方面
一、認定犯罪事實所憑證據及理由
  ㈠被告於108年4月下旬某日，見報紙「求職便利通」上刊登「
    外務助理」之工作啟事，與上載之聯絡人「智雄」洽詢後，
    同意為「智雄」領取包裹，並以其所有之Iphone 6s plus手
    機中之通訊軟體LINE作為與「智雄」之聯絡工具，先於108
    年4月26日8時10分許，依「智雄」之指示，前往上揭統一超
    商弘龍門市，領取吳順益所寄內含本案中國信託帳戶提款卡
    之包裹後，將該包裹置放在「智雄」指定之不詳地點，復由
    詐欺集團成員前往領取該包裹，俟該詐欺集團之機房成員各
    以如附表一所示之詐欺方式詐騙如附表一所示被害人，而各
    該被害人匯款至本案中國信託帳戶後，詐欺集團成員再持上
    開包裹內之提款卡將各該被害人匯入之款項提領一空，被告
    並因而獲得1,000元之報酬。又被告復於108年5月13日9時32
    分許，依「智雄」之指示，前往上揭統一超商陡門頭門市，
    領取江姿琳所寄內含本案郵局帳戶存摺、提款卡之包裹後，
    並將該包裹置放在「智雄」指定之不詳地點，復由同詐騙集
    團成員前往領取該包裹，俟該詐騙集團之機房成員各以如附
    表二所示之詐欺方式詐騙如附表二所示被害人，而各該被害
    人匯款至本案郵局帳戶後，詐欺集團成員再持上開包裹內之
    提款卡將各該被害人匯入之款項提領一空，被告並因而獲得
    1,000元之報酬等情，除為被告所是認或不爭執外（108年度
    偵字第19986號卷〈下稱第19986號卷〉第7至11、247至251頁
    、原審卷第48至50、117至119頁、本院卷第70至74頁），亦
    核與證人吳順益、江姿琳、證人即告訴人癸○○、辛○○、乙○○
    、甲○○、己○○、壬○○、子○○、證人即被害人丁○○於警詢時之
    證述（108年度偵字第23489卷〈下稱第23489號卷〉第41、42
    、55、57頁、第19986號卷第86、87、99、101、108、109、
    136 至139、153、154、162至164、193、194、233、235頁
    ）大致相符，並有被告領取包裹之監視錄影畫面截圖（他字
    卷第8、15至16頁）、車輛詳細資料報表（他字卷第23頁）
    、統一超商貨態查詢系統貨態追蹤資料（他字卷第27-2、39
    頁）、江姿琳與「鴻昇金融～李專員」、「仁慶」、「蔡秋
    佳」通訊軟體LINE之對話截圖（他字卷第35至37頁）、被告
    手機畫面截圖（第19986號卷第20至28頁）、「智雄」匯款
    之交易紀錄（第19986號卷第29頁）、自願受搜索同意書、
    新北市政府警察局刑事警察大隊搜索扣押筆錄、扣押物品目
    錄表、扣押物品照片（第19986號卷第47、49至53、57至58
    頁）、本案郵局帳戶交易明細（第19986號卷第61頁）、本
    案中國信託帳戶交易明細（第19986號卷第63頁）、告訴人
    己○○與賣家對話紀錄畫面截圖、賣家商品刊登之畫面截圖（
    第19986號卷第92至95頁）、告訴人子○○與賣家對話紀錄畫
    面截圖、轉帳明細（第19986號卷第114至130頁）、被害人
    丁○○與賣家對話紀錄畫面截圖、存摺內頁影本（第19986號
    卷第143至146頁）、告訴人辛○○存摺內頁影本（第19986號
    卷第165至166頁）、告訴人乙○○與賣家對話紀錄畫面截圖（
    第19986號卷第179至183頁）、告訴人甲○○與賣家對話紀錄
    畫面截圖、轉帳明細（第19986號卷第199至207頁）、丙○○
    提款之監視錄影畫面截圖（第23489號卷第23、24頁) 、臺
    灣新北地方檢察署檢察官108年度偵字第21942、31768號不
    起訴處分書、臺灣臺東地方檢察署檢察官108年度偵字第239
    5號起訴書（原審卷第85至102頁）、被告提出刊有「求職便
    利通」之報紙（原審卷第127至128頁）及各該告訴人、被害
    人報案之內政部警政署反詐騙案件紀錄表、反詐騙諮詢專線
    紀錄表、各警所製作之受理刑事案件報案三聯單、陳報單、
    受理各類案件紀錄表、受理詐騙帳戶通報警示簡便格式表等
    件在卷可稽，是此部分事實，首堪認定（按：以上所引證人
    警詢陳述部分，均不作為認定被告違反組織犯罪防制條例部
    分之用）。
　㈡被告固否認犯行，但其確有參與本案犯行，復有以下事證可
    資佐證：　　
  ⒈被告於警詢時供稱：「智雄」是我用求才便利通找到的雇主
    ，「智雄」說他這陣子人不在北部，需要有人幫他收送文件
    ，我幫他收送包裹，1件賺取1,000元之報酬，因收包裹報酬
    甚高，我有懷疑過工作內容涉及不法，但因為我缺錢，所以
    仍從事該工作約1個月等語（第19986卷第7至11頁）；於偵
    查中供稱：我於108年4月底時，在求才網站上找到領取包裹
    的工作，雇主即「智雄」說要我幫忙送文件，我去超商領包
    裹後，「智雄」會指示我將包裹放到隱密處，例如花圃，領
    取1件包裹之報酬為1,000元，因報酬很高，我有懷疑過是不
    法，我有問「智雄」為什麼可以寄到公司去，還要這樣領取
    。我雖有懷疑是不法，但那時想說邊做邊找新工作，我也缺
    錢繳房租，這個工作只是幫人送個東西而已，比較輕鬆又可
    以賺比較多等語（第19986卷第249、251頁）；於原審審理
    時供稱：我是打電話應徵工作，對方稱他是保險業務員，沒
    告訴我他的全名，也沒有說什麼公司，他說最近人沒有在北
    部，要我幫他收包裹，內容物是他和客戶談好的保險，一些
    客戶的資料，我再放在他同事可以去拿的地方，1天大概有1
    ,000元薪水，我收到包裹後，對方會傳住址給我，我到了後
    ，他再傳照片過來，讓我把包裹放在草叢或是信箱下，我有
    覺得很奇怪，對方說因為他同事很忙，沒有時間跟我收，我
    總共有領了10幾次薪水，「智雄」會將薪水放在1個袋子內
    ，放在我放包裹的地方等語（原審卷第115至119頁）。是依
    被告上開供述，可見被告明知其所從事之上揭工作內容付出
    之勞力代價甚微，領取1次包裹即可得獲取1,000元報酬，與
    一般工作薪資相較，顯不成比例；而被告所領取之本件包裹
    ，俱係寄送至上揭各該超商門市之包裹，衡情寄件人本可直
    接寄送至指定地點，實無須平白無故再另以高額費用委請被
    告代為取件並轉送之理，且倘若「智雄」所稱之包裹內容物
    為客戶保險資料一節為真，依照常情該等資料更應係直接寄
    到公司即可，亦根本沒有委請被告代為領取、轉送包裹之必
    要，已可徵「智雄」等人無非係刻意以此手法製造查緝斷點
    。
　⒉又觀諸卷附之被告手機畫面截圖即其與「智雄」之LINE對話
    紀錄所示（第19986號卷第20至28頁），「智雄」自108年4
    月25日起至同年5月13日止，陸續傳送給被告下列地址：「○○區○○路00號」、「○○區○○○路000號」、「○○○路0段00巷」
    、「○○區○○路0段000號」、「○○○路0段000巷0弄0號」、「○○○路0段000號」、「○○路0段000巷00號」、「○○路0段00號
    」、「○○區○○○路000號」、「○○街0號」、「○○區○○路000號
    」、「○○街000號」，均係「智雄」指示被告前往領取包裹
    之地址，而被告所傳送給「智雄」之「○○街000 巷00弄00號
    」、「○○路00巷」、「○○○路0段00巷」門牌號碼地址，則係
    被告經「智雄」指示放置包裹之處，此據被告於警詢時自承
    在卷（第19986號卷第8至9頁）。可知「智雄」指示被告領
    取包裹之地點，遍布於新北市五股區、三重區、樹林區、新
    莊區、臺北市中正區、大安區等地，另指示被告放置包裹之
    地點，亦未曾固定，甚係在路邊之花圃、草叢、信箱下等極
    不尋常而甚為可疑之地點，顯然悖於常情，依當前社會合法
    提供包裹、文件寄送服務業者眾多，其服務項目不僅快速、
    多元、周全，收費亦屬實惠，兼建有相當嚴謹之流程制度，
    據以保障寄、收件雙方當事人之權益，且該等業者亦有提供
    前往指定收件之服務，或與遍布大街小巷之便利商店存有合
    作關係，而利於一般大眾使用，茍非所欲領取之物品涉及不
    法，寄件或收件之一方有意隱瞞身分及相關識別資料以規避
    稽查，衡情應無一方面已透過包裹寄送之方式送達至超商，
    另一方面又再以高額報酬刻意委請專人代為領送包裹之必要
    ，而被告於本案發生時年歲已40有餘，其自陳有高中肄業之
    智識程度，亦有若干就業經驗（原審卷第114、115、120頁
    ），且觀諸其於本院審理時之應答及舉止核屬正常，顯見其
    乃係具有相當智識程度及社會經驗、歷練之人，則就上揭工
    作內容顯係違反交易常理，極可能涉及不法活動，自無不知
    之理，此參以被告於警詢、偵查及原審審理時亦均自承其確
    已懷疑上揭工作內容涉及不法，即更見其明。
  ⒊衡酌近年來各式各樣之詐欺取財犯罪類型層出不窮，詐欺集
    團份子為逃避查緝，往往發展成由集團首腦在遠端、甚至遠
    在國外進行操控，由集團成員分層、分工，相互彼此利用，
    藉以遂行詐欺取財之犯罪模式，而依本案如附表一、二所示
    各被害人所述之受騙情節，詐欺集團係透過網路刊登不實之
    購物訊息，致使各該被害人與集團機房人員聯繫後，陷於錯
    誤而受騙將款項匯至詐欺集團所掌控之人頭帳戶後，再經集
    團內之層層指揮，推由負責提領贓款之車手人員持提款卡在
    各金融機構所設置之自動櫃員機提領詐欺所得款項，乃屬常
    見之詐欺集團犯罪手法，其中詐欺集團成員常係先以超商店
    到店寄貨方式收集人頭帳戶，並利用人頭帳戶提款卡提款無
    須辨認身分之便，作為不法犯罪所得之金流斷點，以掩飾或
    隱匿詐欺被害人之犯罪所得之去向，此等犯罪模式迭經媒體
    廣為披載、報導，誠為具有一般社會生活知識之人所能知悉
    之事。審以本案被告係具有相當智識程度及社會經驗、歷練
    之人，前已述及，其對事物之理解、判斷要無異於常人之處
    ，就上情實難諉為不知。再者，被告就其上揭工作內容僅為
    領取、轉送包裹，即可獲得與其所付出勞力顯不相當之高額
    報酬，以及前述「智雄」之指示有諸多可疑違常之形跡，極
    可能涉及不法，均瞭然於心，則被告主觀上當已預見「智雄
    」等人極可能從事非法活動，始會刻意另以高額費用委請其
    代為領送包裹，無非係藉此手法製造犯罪查緝上之斷點，此
    參以被告亦自承其均以手機與「智雄」聯繫，並未見過「智
    雄」，亦不知「智雄」全名及所屬公司為何，且亦未見過前
    來拿取包裹之「智雄同事」等語（第19986號卷第249頁、原
    審卷第115、116、119頁)，即見「智雄」等人所屬詐欺集團
    究竟誰屬，根本不明，檢警自無從或難以查緝，勢將形成查
    緝上之斷點。是被告主觀上應已預見其依「智雄」之指示，
    代為至超商領取包裹，並依指示將之置放在不固定地點，將
    可能係在從事類如領取、轉送人頭帳戶資料等行徑，此為詐
    欺集團為遂行詐欺犯行分工之一環，意在規避查緝，並藉此
    製造金流之斷點，以掩飾或隱匿詐欺被害人之犯罪所得，當
    屬不法行為，卻僅因「智雄」以高額報酬之對價誘惑，被告
    即置犯罪風險於不顧，猶願聽從來路不明且未曾謀面之所謂
    雇主「智雄」之指示，從事恐屬不法之領送包裹行為，依上
    開情節以觀，被告為上開行為時，主觀上確實有容任其行為
    將導致詐欺取財及掩飾或隱匿詐欺犯罪所得去向之犯罪發生
    之本意，復依被告之認知，參與本案之人至少有「智雄」、
    「智雄」之同事及被告本人，堪認被告主觀上確有三人以上
    共同詐欺取財之不確定故意，至為明瞭。
  ㈢本件被告所參與之本案詐欺集團，應符合組織犯罪防制條例
    第2條第1項所定之犯罪組織，而其確有參與該犯罪組織之不
    確定故意：　
　⒈按組織犯罪防制條例所稱之犯罪組織，係指3人以上，以實施
    強暴、脅迫、詐欺、恐嚇為手段或最重本刑逾5年有期徒刑
    之罪，所組成具有持續性或牟利性之有結構性組織；而所稱
    有結構性組織，係指非為立即實施犯罪而隨意組成，不以具
    有名稱、規約、儀式、固定處所、成員持續參與或分工明確
    為必要，同條例第2條第1項、第2項分別定有明文。
　⒉本案詐欺集團係先由「智雄」指示被告收領、轉送內含人頭
    帳戶資料之包裹後，再由機房人員分別詐騙如附表一、二所
    示被害人匯款至人頭帳戶後，復由車手持人頭帳戶提款卡提
    領一空，衡情顯非隨意組成之團體；又本案詐欺集團成員除
    被告外，尚包含「智雄」及其「同事」等集團成年成員，且
    詐欺之對象經查至少有附表一、二所示之被害人，堪認本案
    詐欺集團係透過縝密之計畫與分工，成員彼此相互配合，由
    至少3人以上之多數人所組成，持續以實施詐欺為手段而牟
    利之具有完善結構之組織，其核屬3人以上，以實施詐術為
    手段，所組成具牟利性及持續性之有結構性犯罪組織，合於
    組織犯罪防制條例第2條第1項所稱之犯罪組織，至為明確。
    再者，被告自承係於108年4月下旬某日看到報紙廣告，即以
    LINE與「智雄」聯絡，嗣旋擔任領送上揭包裹之工作，並多
    次聽從「智雄」之指示領取包裹，再置放於「智雄」指定之
    地點，而後由「智雄」之「同事」前來收取，其因此得以分
    受報酬；且依前揭說明，被告主觀上業已預見「智雄」等人
    極有可能係從事詐欺取財等犯行，其則加入而參與渠等詐欺
    犯行之一環，故其對於其以上揭方式所參與者，亦可能係屬
    3人以上，以實行詐術為手段，具牟利性或持續性之有結構
    性組織，顯非為立即實施犯罪而隨意組成之團體，自當有所
    預見，其猶容任為之而參與，足見其確有參與犯罪組織之不
    確定故意無疑。
  ㈣本件被告確有洗錢之不確定故意：　
　  按洗錢防制法所稱洗錢，指下列行為：一、意圖掩飾或隱匿
    特定犯罪所得來源，或使他人逃避刑事追訴，而移轉或變更
    特定犯罪所得。二、掩飾或隱匿特定犯罪所得之本質、來源
    、去向、所在、所有權、處分權或其他權益者。三、收受、
    持有或使用他人之特定犯罪所得，洗錢防制法第2條定有明
    文。故行為人如有上揭各款所列洗錢行為者，即成立同法第
    14條第1項之洗錢罪。從而，倘詐欺集團向被害人施用詐術
    後，為隱匿其詐欺所得財物之去向，而令被害人將其款項轉
    入該集團所持有、使用之人頭帳戶，並由該集團所屬之車手
    前往提領詐欺所得款項得逞，如能證明該帳戶內之資金係本
    案詐欺之特定犯罪所得，即已該當於洗錢防制法第14條第1
    項之洗錢罪（最高法院108年台上字第1744號判決意旨參照
    ）。查本案詐欺集團之成員「智雄」指示被告領取人頭帳戶
    資料包裹，乃為利用人頭帳戶非詐欺集團成員本人名義之外
    觀，製造犯罪偵查之斷點，一旦有被害人因遭詐騙而匯款至
    詐欺集團成員指定之人頭帳戶，集團內之成員旋會指示負責
    提領贓款之車手持人頭帳戶提款卡將該等詐欺之犯罪所得領
    出，藉以斬斷金流，而隱匿該犯罪所得之去向，核屬洗錢防
    制法第2條第2款所規範之洗錢行為；而被告主觀上確已預見
    所為之上揭工作，可能係在從事類如領送人頭帳戶資料等行
    徑，此為詐欺集團為遂行詐欺犯行分工之一環，意在規避查
    緝，並藉此製造金流之斷點，以掩飾或隱匿詐欺被害人之犯
    罪所得，當屬不法行為，然其為求高額報酬，猶執意為之，
    而容任掩飾或隱匿犯罪所得即洗錢行為之發生，業見前述，
    足見其亦確有洗錢之不確定故意甚明。
　㈤依下列說明，被告與「智雄」等詐欺集團成員確有犯意聯絡
    ：
  ⒈按共同實行犯罪行為之人，在共同意思範圍以內，各自分擔
    犯罪行為之一部，彼此協力、相互補充以達其犯罪之目的者
    ，即應對於全部所發生之結果，共同負責，故不以實際參與
    犯罪構成要件行為或參與每一階段之犯罪行為為必要。又共
    同正犯之意思聯絡，原不以數人間直接發生者為限，即有間
    接之聯絡者，亦包括在內（最高法院107年度台上字第4444
    號判決意旨參照）。
  ⒉依前揭各項事證及說明，顯見「智雄」等人所屬本案詐欺集
    團，於詐欺犯行之分工上極為精細，分別有實施詐術之機房
    人員、領取帳戶受騙款項之車手人員、領送帳戶資料包裹之
    收簿人員（即如被告）等各分層成員，以遂行本件犯行而牟
    取不法所得，集團成員間固未必彼此有所認識或清楚知悉他
    人所分擔之犯罪分工內容，然此一間接聯絡犯罪之態樣，正
    係具備一定規模犯罪所衍生之細密分工模式，參與犯罪者透
    過相互利用彼此之犯罪角色分工，而形成一個共同犯罪之整
    體以利犯罪牟財。職是之故，被告既對參與詐欺集團而遂行
    本案詐欺犯行具有不確定故意，詳見前述，堪認其對集團成
    員彼此間極可能係透過分工合作、互相支援以完成詐欺取財
    之犯罪行為一節當亦有所預見，則其既係以自己共同犯罪之
    意思，相互支援及分工合作，以達上揭犯罪之目的，自應就
    所參與犯罪之全部犯罪結果共同負責，而應論以共同正犯，
    其理灼明。至被告縱使未與其他負責實施詐騙、領取詐欺贓
    款之集團成員謀面或直接聯繫，亦未明確知悉集團內負責其
    他層級分工之其他成員身分及所在，彼此互不認識，亦不過
    係詐欺集團細密分工模式下之當然結果，自無礙於被告仍屬
    本件共同正犯之認定。　　
　㈥對於被告辯解本院的判斷：
　⒈被告及其辯護人所為辯解略以：⑴原審認定被告領取上揭包裹
    ，已預見極可能係為掩護詐欺集團遂行詐欺犯罪所用，此與
    事實不符，被告當時係認為「智雄」是要被告幫忙領取有違
    禁品的包裹（「智雄」一開始說是保險文件，但被告認為是
    違禁品），被告根本不知道有任何詐騙集團，且根本不知道
    包裹內有存摺及提款卡。而被告雖在偵訊中供稱其有懷疑領
    送包裹涉及不法，但亦供稱不知道這樣是詐騙等語，可見被
    告主觀上並未懷疑過上開行為涉及詐騙，亦無認知到「智雄
    」要拿包裹內的物品去詐騙，自不構成詐欺，亦不可能有洗
    錢行為之故意，原判決之認定顯與證據不符，而有誤解。⑵
    又原判決並未說明對各該被害人詐騙者是否均為同一人，與
    「智雄」有何關聯，又如何能認定係3人以上共同詐欺。況
    被告代為領取內有本案中國信託、郵局帳戶提款卡之包裹，
    早分別在108年4月26日、同年5月13日完成，而向各該被害
    人行騙之人何時萌生詐欺犯意，且與被告有犯意聯絡，則未
    見舉證說明，自不得為不利被告之認定云云。
  ⒉然依下列說明，被告之辯解顯不足採信：
　  ⑴本院係依憑上揭各項事證，經逐一剖析，互核印證結果，
      始據以認定被告確有本件三人以上共同詐欺取財、洗錢之
      犯罪事實，且被告係基於不確定故意為上開犯行。故本院
      所認定者，乃係被告預見有此詐欺取財、洗錢之可能性，
      猶仍執意為之，而容任其發生之主觀上不在乎之心態，此
      即為學理上及實務上所稱之不確定故意。被告主觀上既具
      有不確定故意，即便非屬直接、確定之故意，仍屬於構成
      要件故意而成立本件犯行（刑法第13條第2項參照）。至
      被告雖辯稱其當時係認為所領送之包裹內為違禁物云云，
      然被告於警詢、偵訊及原審審理時均僅供稱：「智雄」請
      我幫他收送包裹，我不清楚包裹內是何物，他說裡面是保
      險文件，是談好保險的一些客戶的資料，我有懷疑過幫他
      收送包裹涉及不法等語（第19986號卷第9、10、247、249
      頁、原審卷第118頁），並未陳稱其認為包裹內為違禁物
      ，則其迄至本院審理時始為此項辯解，已難認可採。況無
      論如何，依本院前開說明，被告主觀上乃係基於預見有此
      犯罪可能性之不確定故意，則縱令其曾懷疑包裹內之物品
      可能為違禁物，亦不排除其有預見本件詐欺等犯罪發生之
      可能，兩者間並無必然衝突而不能併存之情形。是以，被
      告猶執上揭⒈⑴所示情詞，否認其有詐欺取財及洗錢之犯意
      云云，自無足取。
　　⑵又本件係由「智雄」指示被告領送內含本案中國信託及郵
      局帳戶資料之包裹後，如附表一、二所示被害人旋遭詐欺
      ，而分別依指示匯款至如附表一、二所示帳戶即本案中國
      信託及郵局帳戶內，嗣上開匯入之款項便遭提領一空，已
      見前述。本乎刑事科學之經驗為判斷，當係「智雄」與所
      屬詐欺集團成員間共同為上揭詐欺取財犯行無疑，至確切
      之行騙者究係何人、與「智雄」之關聯性何在，雖因受限
      於事證而未能查明，但俱不影響本件已得依憑上揭事證而
      為犯罪認定，且參與本案犯行者至少有「智雄」、「智雄
      」之同事及被告，此亦為被告所認知，自足成立三人以上
      共同詐欺取財之犯行。又各自分擔犯罪行為之一部，彼此
      協力、相互補充以達其犯罪之目的者，即應對於全部所發
      生之結果，共同負責，並不以實際參與犯罪構成要件行為
      或參與每一階段之犯罪行為為必要。被告既經認定參與本
      件詐欺犯行，即便其所分工者僅有領送包裹（帳戶）之行
      為，但嗣既推由其他共犯持以作為對不同被害人間之詐欺
      所用，自應就不同被害人之詐欺犯罪結果共同負責，此乃
      當然之理。是以被告徒執上揭⒈⑵所示情詞，辯稱本件認定
      詐欺之說明及舉證均有不足，且被告僅有領取包裹之行為
      ，何以與嗣後各該行騙者所為之詐欺取財犯行有所犯意聯
      絡云云，亦均無足取。　
  ㈦調查證據與否之說明：　
　　按刑事訴訟法所稱依法應於審判期日調查之證據，係指與待
    證事實有重要關係，在客觀上顯有調查必要性之證據而言，
    其範圍並非漫無限制，必其證據與判斷待證事實之有無，有
    具關聯性，得據以推翻原判決所確認之事實，而為不同之認
    定，若僅枝節性問題，或所證明之事項已臻明確，或就同一
    證據再度聲請調查，自均欠缺其調查之必要性，未為無益之
    調查，無違法可言（最高法院108年度台上字第3903號判決
    意旨參照）。本件被告及辯護人雖聲請傳喚證人即車手戊○○
    、丙○○，欲以證明該等證人是否認識被告，被告是否為詐欺
    集團成員云云（本院卷第78、93頁）。然依憑前揭各項事證
    ，被告參與本案之犯罪事實已臻明瞭，且即如本院前述，縱
    使本案詐欺集團成員間互不認識，亦不知悉彼此於集團內之
    身分或所在，亦不過係本案詐欺集團細密分工模式下之當然
    結果，自無礙於被告仍屬本件共同正犯之認定。從而，即便
    證人戊○○、丙○○到庭證稱渠等不認識被告，或否認或稱不清
    楚被告是否為集團成員等語，依上揭說明，亦不影響本件事
    實之認定，自無傳喚上開證人之必要，故本院爰未予傳喚調
    查。　　
  ㈧綜上所述，足徵確有本件犯罪事實，被告及其辯護人所為辯
    解俱不足採。是以本件事證已臻明確，被告之犯行應堪認定
    。　　　　
二、論罪之說明
  ㈠罪名：
    核被告所為，係犯刑法第339條之4第1項第2款之三人以上共
    同詐欺取財罪（共8罪，下均稱加重詐欺罪）、洗錢防制法
    第14條第1項之洗錢罪（共8罪）及組織犯罪防制條例第3條
    第1項後段之參與犯罪組織罪。至公訴意旨固僅論及被告加
    重詐欺及洗錢之犯罪事實，漏未論及被告尚有參與犯罪組織
    之犯罪事實，惟該漏未論及部分與被告所為如附表一編號2
    所示加重詐欺及洗錢部分有想像競合犯之裁判上一罪關係（
    詳見下述），自為起訴效力所及，且業經本院告知被告及其
    辯護人此項罪名（本院卷第69、167、168頁），並給予被告
    及其辯護人表示意見之機會，已無礙被告之防禦權，本院自
    應併予審理。又本件如附表一、二所示之詐欺方式，雖均係
    以網際網路對公眾散布而犯之，惟被告所為者係依「智雄」
    指示領送內含有人頭帳戶資料之包裹，並無證據證明其與該
    詐欺集團之其他成員有所聯繫，則其對所屬詐欺集團究係使
    用何方式詐欺如附表一、二所示被害人，尚難認已有所認識
    ，而知悉詐欺集團成員係以網際網路對公眾散布之方式訛騙
    被害人，是本案尚無刑法第339條之4第1項第3款加重要件之
    適用，附此敘明。
　㈡共同正犯：　
　　被告與「智雄」等本案詐欺集團成員間，就上揭犯行有犯意
    聯絡及行為分擔，為共同正犯。　
　㈢想像競合犯：
　　按行為人以一參與詐欺犯罪組織，並分工加重詐欺行為，同
    時觸犯參與犯罪組織罪及加重詐欺取財罪，雖其參與犯罪組
    織之時、地與加重詐欺取財之時、地，在自然意義上非完全
    一致，然二者仍有部分合致，且犯罪目的單一，依一般社會
    通念，應評價為一罪方符合刑罰公平原則，應屬想像競合犯
    ，如予數罪併罰，反有過度評價之疑，實與人民法律感情不
    相契合。又加重詐欺罪係侵害個人財產法益之犯罪，其罪數
    計算，以被害人數、被害次數之多寡，決定其犯罪之罪數；
    核與參與犯罪組織罪之侵害社會法益，應以行為人所侵害之
    社會全體利益為準據，認定係成立一個犯罪行為，有所不同
    。是以倘若行為人於參與犯罪組織之繼續中，先後加重詐欺
    數人財物，因行為人僅為一參與組織行為，侵害一社會法益
    ，應僅就首次犯行論以參與犯罪組織罪及加重詐欺罪之想像
    競合犯，而其後之犯行，乃為其參與組織之繼續行為，為避
    免重複評價，當無從將一參與犯罪組織行為割裂再另論一參
    與犯罪組織罪，而與其後所犯加重詐欺罪從一重論處之餘地
    （最高法院108年度台上字第3554號判決意旨參照）。是依
    上揭說明，被告所犯上開參與犯罪組織罪與附表一編號2所
    示首次加重詐欺罪、洗錢罪間，以及其前開首次犯行以外之
    加重詐欺罪與洗錢罪間，均係為求詐得各該被害人之金錢，
    犯罪目的單一，各行為間亦有局部同一之情形，均為想像競
    合犯，依刑法第55條規定，應各從一重之加重詐欺罪處斷。
  ㈣數罪併罰：
    被告所犯上揭加重詐欺罪8罪間，乃係對不同被害人而為，
    犯意各別，行為互殊，應予分論併罰。
　㈤至檢察官就被告上揭犯行移送本院併案審理部分（即併辦意
    旨書附表編號1、3至5、35至38所示部分），本即檢察官起
    訴之同一案件，依法本在審理範圍內，併此敘明。　　
三、撤銷改判之理由
    原審經詳細調查後，以被告犯罪事證明確，予以論罪科刑，
    固非無見。惟查，原判決認定被告所為成立加重詐欺罪及洗
    錢罪，雖無不合，但被告所為除成立上開罪名外，尚該當參
    與犯罪組織罪，且公訴意旨雖漏未論及，但為起訴效力所及
    ，法院仍應併予審理，原審未及審酌，自有未合。準此，被
    告上訴否認犯行，而以前揭辯解指摘原判決不當，並非可取
    ，業如前述，但被告上訴固無理由，然原判決既有上開未恰
    之處，已屬無可維持，自仍應由本院予以撤銷，另為適法判
    決。　　　　　
四、自為科刑及沒收之說明
  ㈠科刑部分：
  ⒈本院以行為人之責任為基礎，審酌現今詐欺集團之詐騙事件
    層出不窮、手法日益翻新，政府及相關單位無不窮盡心力追
    查、防堵，大眾傳播媒體更屢屢報導民眾因被騙受損，甚至
    畢生積蓄因此化為烏有之相關新聞，被告正值青壯，本應依
    循正軌獲取所得，詎其不思此為，竟參與本案詐欺集團擔任
    俗稱「收簿手」之工作，而同屬詐欺犯罪之一環，共同以本
    件加重詐欺手法向各該被害人詐騙金錢，致各該被害人受有
    如附表一、二各編號所示之金錢損失，亦紊亂社會秩序，嗣
    迄至本院審理時，猶未能正視己非，亦未與各該被害人達成
    和解或有所賠償，是被告所為自應分別受有相當程度之刑事
    非難；另考量被告並無任何前科紀錄，此有本院被告前案紀
    錄表在卷可按，素行應非不良，兼衡其犯罪之動機、目的、
    手法、參與程度、高中肄業之智識程度、業為零工、其夫已
    去世、育有4名子女（其中1名子女尚未成年）之生活狀況（
    以上見本院卷第185頁）等一切情狀，酌情分別量處如主文
    欄第2項所示之刑，並定其應執行之刑。
　⒉被告應無適用組織犯罪防制條例第3條第3項規定宣付強制工
    作之必要：　
　  按想像競合犯係一行為觸犯數罪名，為避免對同一行為過度
    及重複評價，刑法第55條前段規定「從一重處斷」。上揭「
    從一重處斷」，僅限於「主刑」，法院應於較重罪名之法定
    刑度內，量處適當刑罰。至於輕罪罪名所規定之沒收及保安
    處分，因非屬「主刑」，故與刑法第55條從一重處斷之規定
    無關，自得一併宣告。故行為人以一行為觸犯組織犯罪防制
    條例第3條第1項後段之參與犯罪組織罪，及刑法第339條之4
    第1項第2款之加重詐欺取財罪，於從一重之加重詐欺取財罪
    處斷而為科刑時，因所犯輕罪（參與犯罪組織罪）之刑罰以
    外之法律效果，即組織犯罪防制條例第3條第3項強制工作之
    規定，並未被重罪所吸收，仍應一併適用。然該項強制工作
    規定並未依個案情節，區分行為人是否具有反社會的危險性
    及受教化矯治的必要性，一律宣付刑前強制工作3年。從而
    ，本於法律合憲性解釋原則，依司法院釋字第471號關於行
    為人有無預防矯治其社會危險性之必要，及比例原則等與解
    釋意旨不相衝突之解釋方法，為目的性限縮，對犯該條例第
    3條第1項之參與犯罪組織罪者，視其行為之嚴重性、表現之
    危險性、對於未來行為之期待性，以及所採措施與預防矯治
    目的所需程度，於有預防矯治其社會危險性之必要，且符合
    比例原則之範圍內，由法院依該條例第3條第3項規定，一併
    宣告刑前強制工作（最高法院大法庭108年度台上大字第230
    6號裁定意旨參照）。準此，本院衡酌被告參與詐欺集團而
    共同為本案詐欺犯行，固有不該，但被告前並無涉犯參與詐
    欺集團之紀錄，本案應屬初犯，而本件被害人雖有8人，但
    詐欺金額合計10萬3,910元，容非至鉅，而被告經查獲參與
    詐欺集團之時間亦僅約1個月，參與時間非長，且其於詐欺
    集團中之角色僅為收簿手，參與程度非深，雖仍屬該集團內
    不可獲缺之一環，但其主、客觀惡性較諸該集團主要成員，
    並非至惡不赦，目前亦有正當工作，難認係好以犯罪為習性
    之徒，經本次偵審教訓，且將來經執行本案所處有期徒刑1
    年10月之相當刑罰後，應足以達成預防矯治之目的，尚不至
    對社會造成危害，故依其行為之嚴重性、表現之危險性、對
    於未來行為之期待性，經斟酌比例原則後，本院認為尚無對
    被告施以刑前強制工作之必要，爰不依組織犯罪防制條例第
    3條第3項規定對其宣付強制工作。　
  ㈡沒收部分：　　　　
  ⒈扣案Iphone 6s plus手機1支（含門號0000000000號之SIM卡1
    枚），係與「智雄」聯絡所用，以遂行本案犯行，且為被告
    所有，業據被告供明在卷（原審卷第111頁），爰依刑法第3
    8條第2項前段規定，併予宣告沒收。至扣案之中國信託銀行
    江翠分行之存摺1本（戶名陳傑愷〈被告之子〉、帳號0000000
    00000號），僅偶供被告收取「智雄」給付本案報酬之用，
    亦經被告陳明在卷（原審卷第111頁），此外並無其他證據
    證明該存摺與本件犯行有何關聯，自無從併予宣告沒收。
　⒉被告就本案犯行，係以每次領送包裹即可獲得1,000元作為報
    酬，且「智雄」曾有匯款其中1筆報酬1,000元至上開扣案之
    中國信託銀行江翠分行帳戶，此據被告自承在卷，並有被告
    手機畫面截圖可佐（原審卷第48頁、第19986號卷第29頁）
    ，是其本案之犯罪所得共計2,000元，現均未扣案，自應依
    刑法第38條之1第1項前段、第3項之規定，併予宣告沒收，
    並諭知於全部或一部不能沒收或不宜執行沒收時，追徵其價
    額。　
參、退回移送併辦部分（即臺灣臺北地方檢察署108年度偵字第2
    5886號移送併辦意旨書附表編號2、6至34、39至40所示部分
    ）
一、移送併辦意旨略以：被告加入「智雄」所屬詐欺集團後，除
    為前開論罪科刑之犯行外，尚另有共同對併辦意旨書附表編
    號2、6至34、39至40所示被害人詐欺取財之犯行（詐騙方式
    、被害人、匯款時間、金額、匯入之帳戶、提領金額均詳如
    各該編號所載）。因認被告此部分亦涉有洗錢防制法第14條
    第1項之洗錢罪嫌、刑法第339條之4第1項第2款之加重詐欺
    罪嫌，而與前開論罪科刑部分為事實相同之同一案件，為本
    案起訴效力所及，爰移送本院併案審理等語。
二、經查，併辦意旨書附表編號2、6至34、39至40所示之被害人
    與本案被害人並非相同，且其各該編號所示詐欺之時間、地
    點等節亦屬有別，縱令成罪，亦應數罪併罰，當與本案各罪
    無所謂一罪關係，本院自不得併予審理，此部分應退由檢察
    官另行處理，始為適法。　　
據上論斷，應依刑事訴訟法第369條第1項前段、第364條、第299
 條第1項前段，組織犯罪防制條例第3條第1項後段，洗錢防制法
第14條第1項、第2條第2款，刑法第11條前段、第28條、第339 
條之4第1項第2款、第55條、第51條第5款、第38條第2項前段、
第38條之1第1項前段、第3項，刑法施行法第1條之1第1項，判決
如主文。
本案經檢察官游淑惟提起公訴及檢察官李建論移送併辦，被告提
起上訴後，由檢察官李豫雙到庭執行職務。
中　　華　　民　　國　　109 　年　　6 　　月　　30　　日
　　　　　　　　　刑事第十五庭  審判長法　官  劉興浪
　　　　　　　　　　　　　　　　　    法　官  古瑞君
　　　　　　　　　　　　　　　　　    法　官  陳信旗
以上正本證明與原本無異。
如不服本判決，應於收受送達後20日內向本院提出上訴書狀，其
未敘述上訴之理由者並得於提起上訴後20日內向本院補提理由書
（均須按他造當事人之人數附繕本）「切勿逕送上級法院」。
                                      書記官  董佳貞
中　　華　　民　　國　　109 　年　　6 　　月　　30　　日

附表一：（均匯入本案中國信託帳戶）      編號 被害人 詐欺方式 匯款時間 匯款金額（新臺幣） 罪名及宣告刑 1 癸○○（提出告訴） 詐欺集團成員在旋轉拍賣上佯登販售LV包包之訊息，癸○○於108年4月26日9時45分許，因看到該訊息，而與網頁上所提供之LINE帳號之詐欺集團成員聯絡，因而陷於錯誤，並依指示匯款如右所示。 108年4月26日12時24分許 15,000元 庚○○犯三人以上共同詐欺取財罪，處有期徒刑壹年壹月。 2 辛○○（提出告訴） 詐欺集團成員在PCHOME賣場佯登販賣九族文化村門票訊息，辛○○於108年4月24日23時26分許，因看到該訊息，而與網頁上所提供之LI NE帳號之詐欺集團成員聯絡，因而陷於錯誤，並依指示匯款如右所示。 108年4月26日12時35分許 3,710元 庚○○犯三人以上共同詐欺取財罪，處有期徒刑壹年。 （此次為首次詐欺犯行） 3 乙○○（提出告訴） 詐欺集團成員在臉書社團佯登販售冷氣之訊息，乙○○於108年4月26日某時許，因看到該訊息，而與網頁上所提供之LINE帳號之詐欺集團成員聯絡，因而陷於錯誤，並依指示匯款如右所示。 108年4月26日13時56分許 15,000元 庚○○犯三人以上共同詐欺取財罪，處有期徒刑壹年壹月。 4 甲○○（提出告訴） 詐欺集團成員在PCHOME賣場佯登販賣月眉馬拉灣門票訊息，甲○○於108年4月29日11時50分許，因看到該訊息，而與網頁上所提供之LINE帳號之詐欺集團成員聯絡，因而陷於錯誤，並依指示匯款如右所示。 108年4月29日14時36分許 1,200元 庚○○犯三人以上共同詐欺取財罪，處有期徒刑壹年。 

附表二：（均匯入本案郵局帳戶）      編號 被害人 詐欺方式 匯款時間 匯款金額（新臺幣） 罪名及宣告刑 1 己○○（提出告訴） 詐欺集團成員在臉書社團佯登販售IPHONEXS MAX 256GB之訊息，己○○於108年5月20日10時許，因看到該訊息，而與網頁上所提供之LI NE帳號之詐欺集團成員聯絡，因而陷於錯誤，並依指示匯款如右所示。 108年5月20日10時59分許（起訴書誤載為9分） 18,000元 庚○○犯三人以上共同詐欺取財罪，處有期徒刑壹年壹月。 2 壬○○（提出告訴) 詐欺集團成員在臉書社團佯登販售IPHONEXS MAX 256GB之訊息，壬○○於108年5月20日某時許，因看到該訊息，而與網頁所提供之LINE帳號之詐欺集團成員聯絡，因而陷於錯誤，並依指示匯款如右所示。 108年5月20日11時25分許 15,000元 庚○○犯三人以上共同詐欺取財罪，處有期徒刑壹年壹月。 3 子○○（提出告訴；起訴書誤載為蔡郁鈴） 詐欺集團成員在臉書社團佯登販售IPHONEXS MAX 256GB之訊息，子○○於108年5月20日11時7分許，因看到該訊息，而與網頁上所提供之LINE帳號之詐欺集團成員聯絡，因而陷於錯誤，並依指示匯款如右所示。 108年5月20日11時41分許 18,000元 庚○○犯三人以上共同詐欺取財罪，處有期徒刑壹年壹月。 4 丁○○ 詐欺集團成員在臉書社團佯登販售IPHONEXS MAX之訊息，丁○○於108年5月20日10時許，因看到該訊息，而與網頁上所提供之LINE帳號之詐欺集團成員聯絡，因而陷於錯誤，並依指示匯款如右所示。 108年5月20日11時45分許 18,000元 庚○○犯三人以上共同詐欺取財罪，處有期徒刑壹年壹月。 
附錄本案論罪科刑法條全文：
刑法第339條
    意圖為自己或第三人不法之所有，以詐術使人將本人或第三
    人之物交付者，處五年以下有期徒刑、拘役或科或併科五十
    萬元以下罰金。
    以前項方法得財產上不法之利益或使第三人得之者，亦同。
    前二項之未遂犯罰之。
刑法第339條之4
    犯第三百三十九條詐欺罪而有下列情形之一者，處一年以上
    七年以下有期徒刑，得併科一百萬元以下罰金：
    一、冒用政府機關或公務員名義犯之。
    二、三人以上共同犯之。
    三、以廣播電視、電子通訊、網際網路或其他媒體等傳播工
        具，對公眾散布而犯之。
    前項之未遂犯罰之。
組織犯罪防制條例第3條第1項
    發起、主持、操縱或指揮犯罪組織者，處三年以上十年以下
    有期徒刑，得併科新臺幣一億元以下罰金；參與者，處六月
    以上五年以下有期徒刑，得併科新臺幣一千萬元以下罰金。
    但參與情節輕微者，得減輕或免除其刑。
洗錢防制法第2條
    本法所稱洗錢，指下列行為：
    一、意圖掩飾或隱匿特定犯罪所得來源，或使他人逃避刑事
        追訴，而移轉或變更特定犯罪所得。
    二、掩飾或隱匿特定犯罪所得之本質、來源、去向、所在、
        所有權、處分權或其他權益者。
    三、收受、持有或使用他人之特定犯罪所得。
洗錢防制法第14條
    有第二條各款所列洗錢行為者，處七年以下有期徒刑，併科
    新臺幣五百萬元以下罰金。
    前項之未遂犯罰之。
    前二項情形，不得科以超過其特定犯罪所定最重本刑之刑。